臺灣高等法院臺南分院刑事判決
110年度上訴字第1005號
上  訴  人  臺灣嘉義地方檢察署檢察官
被      告  蔡彥誼




上列上訴人因被告違反毒品危害防制條例案件，不服臺灣嘉義地
方法院110年度訴字第299號中華民國110年7月29日第一審判決（
起訴案號：臺灣嘉義地方檢察署110年度偵字第3987號），提起
上訴，本院判決如下：
    主  文
原判決撤銷。
蔡彥誼犯轉讓第一級毒品罪，累犯，處有期徒刑捌月。
    事  實
一、蔡彥誼明知海洛因係毒品危害防制條例所規定之第一級毒品
    ，不得非法轉讓，竟基於轉讓第一級毒品海洛因之犯意，於
    民國108年6月21日22時許，在其位於嘉義縣○○鄉○○○村00號
    住處內，無償轉讓重量不詳之微量海洛因予綽號「阿基」（
    音譯）真實姓名年籍不詳之成年男子施用1次。
二、案經臺灣嘉義地方法院職權告發後，由檢察官偵查起訴。
    理  由
一、本案以下所引用之供述證據、非供述證據，檢察官、被告於
    本院審理時均同意有證據能力（本院卷第82頁），且本院審
    酌前開證據作成時之情況及證據取得過程等節，並無出於非
    任意性、不正取供或其他違法不當情事，且客觀上亦無顯不
    可信之情況，復經原審及本院於審判期日就上開證據依法進
    行調查、辯論，是依刑事訴訟法第159條之5規定，均有證據
    能力。
二、上揭犯罪事實，迭據被告蔡彥誼於偵查、原審及本院審理中
    供承不諱，復有被告於110年3月18日以證人身分在臺灣嘉義
    地方法院109年度訴字第265號案件具結證述之審理筆錄、證
    人結文各1份，臺灣嘉義地方法院108年聲監字第222號通訊
    監察書影本、108年6月22日之通訊監察譯文各1份等在卷可
    憑。是被告上開自白核與事實相符，堪予採信。本案事證明
    確，應予論科。
三、論罪科刑：
(一)比較新舊法部分：按行為後法律有變更者，適用行為時之法
    律。但行為後之法律有利於行為人者，適用最有利於行為人
    之法律，刑法第2條第1 項定有明文。被告行為後，毒品危
    害防制條例第17條第2項之規定業經修正，並經總統於109年
    1月15日公布，於同年7月15日施行。查修正前毒品危害防制
    條例第17條第2項規定「犯第4條至第8條之罪於偵查及審判
    中均自白者，減輕其刑」，修正後則規定「犯第4條至第8條
    之罪於偵查及歷次審判中均自白者，減輕其刑」，經比較新
    舊法結果，修正後毒品危害防制條例第17條第2項規定犯轉
    讓第1級毒品罪者，須於偵查及「歷次」審判中均自白，方
    得依該條規定減輕其刑，相較於修正前除偵查中自白外，僅
    須於審判中曾經自白即可減刑之規定而言，自以修正前毒品
    危害防制條例第17條第2項之規定對被告較為有利。
(二)核被告之所為係犯毒品危害防制條例第8條第1項之轉讓第一
    級毒品罪。
(三)被告前因施用第2級毒品案件，經臺灣嘉義地方法院以102年
    度嘉簡字第1070號判處有期徒刑5月確定，又因竊盜案件，
    經同法院以102年度嘉簡字第1315號判處有期徒刑5月確定，
    又因竊盜、施用第2級毒品案件，經同法院以102年度嘉簡字
    第1498號判處有期徒刑5月、5月，應執行有期徒刑8月確定
    ，上開案件經同法院以103年度聲字第335號裁定應執行有期
    徒刑1年4月確定（下稱執行一）；又因施用第2級毒品案件
    ，經同法院以103年度嘉簡字第32號、103年度嘉簡字第203
    號分別判處有期徒刑4月、4月確定，因竊盜案件，經同法院
    以103年度嘉簡字第839號、103年度易字第227號、103年度
    易字第296號、103年度易字第500號分別判處有期徒刑4月、
    9月、6月、9月確定，因竊盜等案件，經同法院以103年度易
    字第515號判處有期徒刑10月、5月確定，上開案件經同法院
    以104年度聲字第569號裁定應執行有期徒刑3年4月確定（下
    稱執行二）；再因竊盜案件，經同法院以103年度嘉簡字第8
    39號判處有期徒刑4月確定（下稱案件一），案件一與執行
    一、執行二案件接續執行，於107年2月1日縮短刑期假釋出
    監，於107年9月23日假釋期滿未經撤銷，視為執行完畢。被
    告於上揭有期徒刑執行完畢後，5年內故意再犯本件有期徒
    刑以上之罪，應論以累犯。而構成累犯的前案中亦含毒品案
    件，其入監所矯治多年，猶再犯本罪，顯見刑罰反應力不佳
    ，如加重法定最低本刑，亦無超過其應負擔罪責的程度，爰
    依刑法第47條第1項之規定加重其刑。
(四)被告於偵審中自白上開犯行，爰依修正前毒品危害防制條例
    第17條第2項規定減輕其刑。且先加後減。
四、原審以被告上開犯行罪證明確，因予論罪科刑，固非無見，
    惟查，原審疏未依毒品危害防制條例第17條第2項規定減輕
    其刑，顯有未洽，檢察官執此提起上訴而指摘原判決違法，
    為有理由，自應由本院將原判決撤銷改判。爰審酌被告前科
    累累之品行，轉讓第一級毒品的對象為成年人，轉讓的數量
    不多，犯罪所生之危害不大，犯後坦承犯行，自陳國中畢業
    的智識程度，未婚、無子女，入監前在姐姐的早餐店工作，
    月入約1、2萬元的家庭經濟狀況，目前在監所服刑等一切情
    狀，量處如主文第2項所示之刑。
據上論斷，應依刑事訴訟法第369條第1項前段、第364條、第299
條第1項前段，毒品危害防制條例第8條第1項、第17條第2項(修
正前)，刑法第2條第1項前段、第47條第1項，判決如主文。
本案經檢察官李志明提起公訴，檢察官謝雯璣提起上訴，檢察官
柯怡伶到庭執行職務。
中　　華　　民　　國　　110 　年　  10  　月　  20 　 日
                  刑事第一庭    審判長法　官  楊清安
　　　　　　　　　                    法　官  蕭于哲
　　　　　　　　　　　　　　　　　　　法　官  陳顯榮
以上正本證明與原本無異。
如不服本判決應於收受送達後20日內向本院提出上訴書狀，其未
敘述上訴理由者，並得於提起上訴後20日內向本院補提理由書（
均須按他造當事人之人數附繕本）「切勿逕送上級法院」。
　　　　　　　　　　　　　　　　　　　書記官  盧建元
中　　華　　民　　國　　110 　年　　10　　月　　20　　日
本案論罪科刑法條：
毒品危害防制條例第8條第1項：
轉讓第一級毒品者，處1年以上7年以下有期徒刑，得併科新臺幣
1百萬元以下罰金。